---
title: "Untitled"
output: github_document
---

```{r setup, include=FALSE}
knitr::opts_chunk$set(echo = TRUE)
```

rm(list = ls())

UFRJ/IFCS
Professor: Flávio Carvalhaes
Aula 6 - 14.05.2021
Vídeo Parte 1 - Tidyverse II


```{r}
#Instalando tidyverse
#install.packages("tidyverse")
#install.packages("janitor")
#install.packages("rio")

```

```{r}
#Carregando pacotes no R
library("tidyverse")
library("janitor")
library("rio")
```

```{r}
#Abrindo banco de dados
url_fake_data <- "https://raw.githubusercontent.com/leobarone/ifch_intro_r/master/data/fake_data.csv"
## Dado CSV - 
##delim = ";" - Crie um objeto fake a partir do caminho(URL-data);
##O delimitador do arquivo CSV é o ponto e vírgula;
##read_delim - ler arquivos separados por ponto e vírgula...
```

```{r}

##Obs: Import é um comando do rio...O rio simplifica os comandos!
##Alternativa para acionar um arquivo da internet:
fake2<-import(url_fake_data)

##Fake - tem 30 linhas e 13 variáveis...

```


```{r}
fake <- read_delim(url_fake_data, delim = ";", col_names = T)

```

```{r}
##Agrupando com filter e pull
##Filter - subconjunto
#Pull - Lista os valores
fake %>% filter(sex=="Male")
fake %>% filter(sex=="Female")
```

```{r}
##Income=renda
##Saber a média do subgrupo...
fake %>% filter(sex=="Male") %>% pull(income)
```


```{r}
##Saber a média de renda dos homens...
fake %>% filter(sex=="Male") %>% pull(income) %>% mean()
```

```{r}
##E pode comparar com as mulheres...
fake %>% filter(sex=="Female") %>% pull(income) %>% mean()
```

```{r}
##Summarise
  ###Opera com as qtts dentro das colunas..
  ###Nova coluna chamada média_homem...
  ###Temos que observar que nossa variável de agrupamento só tem 2 grupos: homens e mulheres (sexo biológico)
  ###Numa estrutura de países não funciona devido a quantidade, com 18 no total...

fake %>% filter(sex=="Male") %>% 
         summarise(media_homens=mean(income))

###Nova coluna chamada média_homem...
```


```{r}
fake %>% filter(sex=="Female") %>% 
   summarise(media_mulheres=mean(income))

### Mas esta informação pode ser atribuída a uma niva coluna...
### A sugestão é para países com mais de uma dezena, utilizamos group_by...
### Média - Soma de todos os valores (no caso, aqui, a renda) dividido pela quantidade de pessoas...
### Pode ser a soma das linha qualificadas como mulheres, ou a soma dos sexos...
###Função é a média
###?summarise

?summarise
```


```{r}
#Contagem da qtt de indivíduos do sexo masculino e feminino

fake %>%
   group_by(sex) %>%
   summarise(media_renda = n_distinct(income))
```


```{r}
#Obs: n = n_distinct - conta a qtt de linhas, qtt de observações...
#Contagem dos grupos - 

fake %>%
   group_by(sex) %>%
   summarise(media_renda = n_distinct(income))
```

```{r}
#Contagem de observações em cada grupo:

fake%>% count(sex)
```

```{r}
#Contagem de observações em cada grupo:

fake%>% count(sex)
```


```{r}
fake %>%
   group_by(sex) %>%
   summarise(media_renda = min(income))
```


```{r}
#Se a mediana é muito diferente da média, agente sabe que os valores têm concentração nos vaores pequenos ou grandes...
#No caso, aqui, a mediana é próxima da média indicando que existe simetria nos grupos...

fake %>%
   group_by(sex) %>%
   summarise(mediana_renda = median(income))

```

```{r}
fake %>%
   group_by(sex) %>%
   summarise(media_renda = mean(income),
             stdev_renda = sd(income),
             media_idade = mean(age),
             soma_eleicoes = sum(vote_history))
```

```{r}
# Como países que têm mais de uma dezena, utilizamos group by...

fake %>%
   group_by(sex, candidate) %>%
   summarise(media_renda = mean(income))
```

```{r}
#Sumários estatísticos
#Média
fake %>% 
   group_by(sex) %>% 
   summarise(media = mean(income))
```

```{r}
#Desvio padrão
fake %>% 
   group_by(sex) %>% 
   summarise(desvpad = sd(income))
```

```{r}
#Mediana
fake %>% 
   group_by(sex) %>% 
   summarise(mediana = median(income))
```


```{r}
#Quantis
fake %>% 
   group_by(sex) %>% 
   summarise(quantil_10 = quantile(income, probs = 0.1), 
             quantil_25 = quantile(income, probs = 0.25), 
             quantil_75 = quantile(income, probs = 0.75), 
             quantil_90 = quantile(income, probs = 0.9))
```



```{r}


```






#Contagem e soma
fake %>% 
   group_by(sex) %>% 
   summarise(contagem = n(), soma = sum(age))

#Removendo NAs 
fake %>% 
   group_by(sex) %>% 
   summarise(media = mean(income, na.rm = TRUE))


#Construindo uma tabela como objeto
fake %>%
   group_by(sex, candidate) %>%
   summarise(media_renda = mean(income)) %>%
   pivot_wider(names_from = sex,
               values_from = media_renda)

#Criando variáveis com os sumários estatísticos
fake2 <- fake %>% 
   group_by(sex) %>%
   mutate(renda_grupo = mean(income))

view(fake2)

#Ordenando os dados
fake %>% 
   arrange(age)

fake %>% 
   arrange(-age) #ordem decrescente

fake %>% 
   arrange(-age, vote_history) #combinando variáveis

fake %>% 
   group_by(candidate) %>% 
   summarise(media_renda = mean(income)) %>% 
   arrange(media_renda) #candidato por média de renda do eleitor

fake %>% 
   arrange(age) %>% 
   slice(1:10)

fake %>% 
   arrange(age) %>% 
   slice(25:n())
fake2 <- 
   fake %>% group_by(sex) %>% 
   mutate(renda_grupo = mean(income)) %>% 
   ungroup() #desligando o “group_by”
