---
title: "Exerc.4_Correto"
author: "Jessica_Luzes"
date: "6/2/2021"
output: html_document
---

```{r setup, include=FALSE}
knitr::opts_chunk$set(echo = TRUE)
```

Corrigido na aula 6 - dia 14.05.2021

INCORPORANDO
A ANÁLISE DOS MISSING (NA’S) EM NOSSAS ANÁLISES

A atividade do exercício desta semana retoma a mesma fonte de dados da semana passada e segue passos muito parecidos, mas com objetivos diferentes e incorporando alguns pontos importantes que vimos na aula passada, principalmente a análise e exclusão dos NAs. O foco explícito é identificar eliminar a presença dos NAs na base, algo sempre necessário.

1. Vá no site do link abaixo, baixe os microdados mais recentes do Latinobarometro, extraia os  arquivos em sua pasta de preferência e importe os dados no R. Baixe também o  dicionário dos dados e o questionário. Fonte: https://www.latinobarometro.org/latContents.jsp

2. Abra a base no R. Para este exercício você precisa dos pacotes tidyverse e rio instalados e carregados

```{r}
rm(list=ls())
library(rio)
library(tidyverse)
library(janitor)
library(readr)
library(magrittr)
library(dplyr)
library(here)
library(rio)
library(readxl)
library(haven)

#Lookfor - procurar itens específicos:
#lookfor(base, 'p34)
#Leitura: Procure na base, tudo que houve p34...
lookfor <- function(d,p) names(d)[grep(p,names(d))]
```

```{r}
base <- import("Latinobarometro_2018_Esp_R_v20190303.rds")
base<-data.frame(base)
glimpse(base)
## Abre tanto arquivos xls como xlsx
```

```{r}
# Funções do Haven, que importou, vatagens
print_labels(base$P15STGBSC.A)
```

```{r}
print_labels(base$IDENPA)

```

```{r}
as_factor(base$P15STGBSC.A)

```


3. Com o verbo "select" deixe apenas as seguintes variáveis em um objeto (do tipo data.frame): IDENPA, P34NI.BA, P34NI.BB, P34NI.BC, P34NI.BD, P34NI.BE, P34NI.BF

```{r}
latino <- base %>% 
  select(IDENPA,"P34NI.BA", "P34NI.BB", "P34NI.BC", "P34NI.BD", "P34NI.BE", "P34NI.BF")
```


```{r}
latino
```


4. Aplique o a função abaixo em seu objeto. Ela vai te informar se seu objeto contem ou não contem NAs

NOMEDOSEUOBJETO %>%
summarise_all(funs(sum(is.na(.))))

```{r}
latino%>%
summarise_all(funs(sum(is.na(.))))
```


5. Com o verbo "rename" Renomeie as variáveis P34NI.BA, P34NI.BB, P34NI.BC, P34NI.BD, P34NI.E,  P34NI.BF

 - Sugestão: substitua os nomes para item.a, item.b, item.c e assim por diante

```{r}
#Permite que as colunas que são as fontes da nossa infomração intacta...
#Flávio não usa rename...
#Boa prática para não perder as informações originais, e sim acrescentar novas colunas com mutações... Ou seja, evitar usar rename e usar mais o mutate...
#Boa prática: mutate(item_a = P34NI.BA), na qual item_a é uma nova variável que vai conviver com o P34NI.BA (antiga variável)...
#As variáveis originais seguirão no meu objeto...
#Atenção : Fazer um por um é ineficiente...Existe formas mais eficientes... 
#Como se lê, atribuir ao objeto latino ...

latino<- latino %>% mutate(item_a = P34NI.BA)
latino<- latino %>% mutate(item_b = P34NI.BB)
latino<- latino %>% mutate(item_c = P34NI.BC)
latino<- latino %>% mutate(item_d = P34NI.BD)
latino<- latino %>% mutate(item_e = P34NI.BE)
latino<- latino %>% mutate(item_f = P34NI.BF)

```

```{r}
latino
```


6. Com o verbo "mutate" recodifique TODAS essas novas variáveis para o seguinte padrão:

2=0, 1=1

Dica: o commando abaixo vai recodificar todas as variáveis ao mesmo tempo (excluindo IDENPA)

```{r}
#Quem importou a base com números negativos, nessa fase aqui pode transformar tudo em missing...
#recoficia os negativos, se houver, para NA...
#Tudo que não foi especificado no case_when virá NA...

latino <- latino %>%     
mutate(across(-IDENPA, ~case_when(. == 1 ~ 1,
                                       . == 2 ~ 0,
                                        )))
```


```{r}
#Forma mais prática sem ter que especificar um por um...

latino1<-latino %>% mutate(across(item_a:item_f, ~case_when(. ==1~1,
                                                          . == 2~0,  )))
```

```{r}
glimpse(latino1)
#Observa-se que a base só tem 0 e 1...
```


```{r}
latino1%>%
summarise_all(funs(sum(is.na(.))))
```


7. Verifique se a recodificação funcionou usando os comandos abaixo. Essas variávies não podem ter NAs

```{r}
latino1  %>%  tabyl(P34NI.BA, item_a)
latino1 %>%  tabyl(P34NI.BB, item_b)
latino1 %>%  tabyl(P34NI.BC, item_c)
latino1 %>%  tabyl(P34NI.BD, item_d)
latino1 %>%  tabyl(P34NI.BE, item_e)
latino1 %>%  tabyl(P34NI.BF, item_f)

```


8. Agora vamos remover os NAs do objeto.


```{r}
latino1 %>% summarise_all(funs(sum(is.na(.))))   #checando se ainda tem NA

```

```{r}
latino1<- na.omit(latino1) 

```


```{r}
latino1 %>% summarise_all(funs(sum(is.na(.))))   #confirmando que NAs foram removidos

```


9. Com o verbo "mutate" crie uma variável que seja a soma das variáveis criadas nos passos anteriores. Esse será um índice de uso dos itens, quanto maior seu valor, mais os habitantes daquele país têm acesso ao item.

```{r}
latino <-latino %>% mutate(soma=item_a + item_b + item_c + item_d + item_e + item_f)
```

```{r}
latino
```


```{r}
#O professor utilizou a base original...
latino %>% tabyl(soma)
```


10. Insira o código abaixo em seu script


```{r}
paises <- latino %>%   group_by(IDENPA) %>% summarise(media=mean(soma))
```

```{r}
paises
```

10. O código acima apresenta uma média do índice de itens para os países a. Qual país tem maior presença média do índice de itens? E o menor? 222


11. Usando o verbo "filter", crie um novo objeto a partir do objeto "países" que contenha apenas Brasil, Chile e Honduras/


```{r}
paises_final<-paises%>%
    filter(IDENPA == 76 | IDENPA == 152 | IDENPA ==340)
```


```{r}
paises_final
```

